【裁判字號】    95,訴,1442
【裁判日期】    951227
【裁判案由】    毒品危害防制條例
【裁判全文】
臺灣彰化地方法院刑事判決              95年度訴字第1442號
公  訴  人  臺灣彰化地方法院檢察署檢察官
被      告  甲○○
上列被告因違反毒品危害防制條例案件，經檢察官提起公訴（九
十五年度毒偵字第三○二二號），嗣被告於準備程序就被訴事實
為有罪之陳述，經本院合議庭裁定由受命法官獨任行簡式審判程
序，並判決如下：
    主      文
甲○○連續施用第一級毒品，處有期徒刑柒月。
    犯罪事實及理由
一、犯罪事實：
  (一)甲○○前因施用毒品案件，經觀察、勒戒後，認無繼續施用
    毒品之傾向，於民國九十五年二月二十一日執行完畢釋放。
    仍不思悔改，又基於施用第一級毒品海洛因之概括犯意，自
    民國九十五年四月間某日起，至同年六月五日下午止，在彰
    化縣溪湖鎮之友人住處，以將海洛因加水溶解後置於針筒內
    ，而持之作靜脈注射之方式，連續施用第一級毒品海洛因多
    次，約每日施用一次。嗣於九十五年六月八日中午十二時三
    十分許，經警徵得其同意後，至彰化縣警察局員林分局採尿
    送驗之結果，呈現嗎啡之陽性反應，始悉上情。
  (二)案經彰化縣警察局員林分局報請台灣彰化地方法院檢察署檢
    察官偵查起訴。
二、被告甲○○於準備程序中，就上述犯罪事實為有罪之陳述，
    且所犯係死刑、無期徒刑、最輕本刑為三年以上有期徒刑以
    外之罪，經本院合議庭依刑事訴訟法第二百七十三條之一第
    一項之規定，裁定由法官一人獨任進行簡式審判程序。
三、本案證據：
    (一)彰化縣警察局員林分局委託檢驗尿液代號與真實姓名對照
      認證單。
    (二)詮昕科技股份有限公司濫用藥物尿液檢驗報告（報告編號
      ：第00000000號）。
    (三)被告於本院審理時之自白。
    (四)台灣高等法院被告全國前案紀錄表。
四、新舊法比較之說明：
    (一)刑法第二條第一項規定：
      查被告行為後，刑法第二條第一項業於九十四年二月二日
      修正公布，並自九十五年七月一日起施行。修正後刑法第
      二條第一項規定，已將新舊法律適用之「從新從輕」原則
      ，改採「從舊從輕」原則，而此規定僅係規範行為後法律
      變更所生新舊法律比較適用之準據法，並非實體刑罰法律
      ，自不生行為後法律變更之比較適用之問題，應逕行適用
      新法第二條第一項之規定，為「從舊從輕」之比較。
    (二)刑法第五十六條連續犯之規定：
      查被告行為後，刑法第五十六條連續犯之規定，業於九十
      四年二月二日修正公布刪除，並自九十五年七月一日施行
      ，則被告之犯行，因行為後新法業已刪除連續犯之規定，
      此刪除雖非犯罪構成要件之變更，但顯已影響行為人刑罰
      之法律效果，自屬法律有變更，依新法第二條第一項規定
      ，比較新、舊法結果，仍應適用較有利於被告之行為時法
      律即舊法論以連續犯（最高法院九十五年第八次刑事庭會
      議決議參照），並加重其刑。
三、另臺灣彰化地方法院檢察署九十五年度毒偵字第三二五七、
    四五五二號併辦意旨略以：被告甲○○自九十五年六月間某
    日起，至九十五年十一月六日下午三時止，分別在彰化縣溪
    湖鎮○○路○段全國加油站廁所內，及彰化縣溪湖鎮○○○
    路○段二七五巷四十二弄二十五號，施用第一級毒品海洛因
    多次，嗣先於九十五年七月六日下午七時二十五分許，至警
    局接受採尿而查獲，復於九十五年十一月六日下午三時十五
    分許，在彰化縣溪湖鎮○○○路○段二七五巷四十二弄二十
    五號為警查獲，並扣得注射針筒一支及塑膠袋一個，因認此
    部分與前揭起訴之施用第一級毒品罪部分有集合犯之包括一
    罪關係，而移送本院併案審理。惟按刑法第五十六條連續犯
    之規定業於九十四年二月二日修正公布刪除，並於九十五年
    七月一日施行，而依新法對於上開反覆實施犯罪模式之對應
    處置，除合於「接續犯」或「包括一罪」之情形外，則僅能
    依數罪併罰之規定個別處斷。而依最高法院八十六年台上字
    第三二九五號判例意旨，數行為於同時同地或密切接近之時
    地實施，侵害同一之法益，各行為之獨立性極為薄弱，依一
    般社會健全觀念，在時間差距上，難以強行分開，在刑法評
    價上，以視為數個舉動之接續施行，合為包括之一行為予以
    評價，較為合理，方屬接續犯之範疇，足見「接續犯」之成
    立，係以時、空密接性為前提要件，即透過對於同一法益之
    同種類侵害行為繼續不間斷之實行，業已稀釋個別行為之獨
    立性，致使刑法評價時將之視為單一、整體之犯罪行為，以
    符合社會一般人對於行為概念之認知，並與行為人之犯罪目
    的相互結合；至於學理上「包括一罪」概念中，與施用毒品
    之犯罪型態較有關聯者，應屬「集合犯」之態樣，此即依一
    般社會通念，特定犯罪行為具有反覆實施之特性，立法者於
    制定刑罰法律之初，亦已認知該種行為類型之反覆性，而有
    意藉由法條中客觀構成要件之行為要素，涵括上開具有反覆
    實施特性之數個犯罪行為，仍僅接受一次刑法之評價為已足
    ；然施用毒品犯罪，或為零星偶一之施用，是自難認立法者
    於制定刑罰法律之初，已認知該種行為類型之反覆性，且有
    意藉由法條中客觀構成要件之行為要素，涵括上開具有反覆
    實施特性之數個犯罪行為，故移送併辦意旨認為被告此部分
    施用第一級毒品犯行，與前揭論罪科刑業經起訴之施用第一
    級毒品犯行間，屬於包括一罪之集合犯，容有誤會。是以，
    移送併辦意旨所述被告施用第一級毒品之犯行，自非本案起
    訴效力所及，本院即無從併予審理，應退回檢察官另行依法
    處理，附予敘明。
四、依刑事訴訟法第二百七十三條之一第一項、第二百九十九條
    第一項前段、第三百十條之二、第四百五十四條第一項，毒
    品危害防制條例第十條第一項，刑法第十一條、第二條第一
    項前段、（修正刪除前）第五十六條，判決如主文。
五、如不服本判決，應於判決送達後十日內，向本院提出上訴狀
    （須附繕本），上訴於台灣高等法院台中分院。
本案經檢察官吳宗達到庭執行職務。
中    華    民    國  九十五  年  十二  月    二十七  日
                  刑事第二庭        法  官  黃玉齡
以上正本證明與原本無異。
如不服本判決，應於判決送達後十日內向本院提出上訴狀 (須附
繕本 )。
中    華    民    國  九十五  年  十二  月    二十七  日
                                    書記官  林怡吟
附錄本案論罪科刑法條全文：
毒品危害防制條例第10條
(1)施用第一級毒品者，處6月以上5年以下有期徒刑。
(2)施用第二級毒品者，處3年以下有期徒刑。


司法院資訊處製作；財團法人民間司法改革基金會備份。
